臺灣高等法院刑事判決　　　　　　　　 100年度上訴字第42號
上　訴　人
即　被　告　唐允中
上列上訴人因妨害自由案件，不服臺灣板橋地方法院99年度訴字
第2607號，中華民國99年11月30日第一審判決（起訴案號：臺灣
板橋地方法院檢察署99年度偵字第16699號），提起上訴，本院
判決如下：
    主  文
上訴駁回。
    事  實
一、唐允中於民國99年6月6日凌晨3時40分許，見李雪婷1人獨自
    步行於臺北縣三重市（已改制新北市三重區，下仍稱三重市
    ○○○街上，遂上前搭訕並跟隨在後，李雪婷不予理會並要
    求唐允中離開。嗣李雪婷因覺唐允中舉止怪異，且適行經友
    人陳煌錡位於三重市○○街43號2樓住處前，遂在該址1樓鳴
    按陳煌錡住處之電鈴，詎唐允中竟基於剝奪他人行動自由之
    犯意，自後徒手勒住李雪婷之頸部，並將李雪婷拖行至上址
    樓梯間，且致李雪婷受有脖子勒傷、右手手臂瘀青紅腫等傷
    害（傷害部分未據告訴），李雪婷高聲呼救，適陳煌錡因聽
    聞門鈴聲而下樓，見唐允中以手勒住李雪婷頸部並將其強押
    在地，遂大聲喝斥，唐允中始鬆手逃離現場，而以上開強暴
    之方式剝奪李雪婷之行動自由約近1分鐘。經陳煌錡在後追
    趕，嗣於三重市○○路○段9巷與車路頭街62巷交岔口之騎
    樓下，查獲藏匿於該處之唐允中，並報警處理。
二、案經李雪婷訴由臺北縣政府（已改制新北市政府）警察局三
    重分局移送臺灣板橋地方法院檢察署檢察官偵查起訴。
    理  由
壹、證據能力部分：
    按被告以外之人於審判外之陳述，雖不符合刑事訴訟法第15
    9條之1至第159條之4之規定，但經當事人於審判程序同意作
    為證據，法院審酌該言詞陳述或書面陳述作成時之情況，認
    為適當者，亦得為證據；當事人、代理人或辯護人於法院調
    查證據時，知有第159條第1項不得為證據之情形，而未於言
    詞辯論終結前聲明異議者，視為有前項之同意；刑事訴訟法
    第159條之5第1項、第2項分別定有明文。檢察官、上訴人即
    被告唐允中對於本判決下列所引用之各項被告以外之人於審
    判外之陳述（含書面陳述），於本院準備程序時均表示無意
    見而不爭執證據能力，且迄至言詞辯論終結前亦未再聲明異
    議，本院審酌上開證據資料製作時之情況，尚無違法不當及
    證明力明顯過低之瑕疵之情形，依前述規定，認例外均具有
    證據能力，且經本院於審判期日依法進行證據之調查、辯論
    ，當事人於訴訟上程序權利，已受保障。
貳、認定犯罪事實之證據及理由：
一、訊據被告矢口否認有何妨害自由之犯行，辯稱：告訴人於警
    詢時稱自己有喝酒，未看清楚歹徒面貌，且當時是告訴人說
    不是伊，眾人才會停止毆打伊，告訴人卻於事隔5個月後，
    改口稱想起歹徒長相和伊相同；伊於案發前1天24時許之前
    ，即已離家，約案發當日1至3時許，遇小雨，伊受涼又未眠
    ，產生偏頭痛，遂避雨休息後睡著；伊因和太太吵架，本打
    算天亮再回家，故意使太太擔心；倘伊是歹徒，何以不逃跑
    ，仍藏匿在現場云云。
二、經查：
  (一)上揭事實，業據證人即告訴人李雪婷於警詢、偵查及原審均
    一致證稱：於99年6月6日凌晨3時40分許，伊走在三重市○
    路○街往大勇街方向，被告在大勇街上出現過來跟伊講話，
    一直叫伊陪他說要作朋友之類的話，伊覺得怪怪的，就一直
    叫他走開，被告中途有離開，後來伊經過陳煌錡位於三重市
    ○○街43號2樓住家樓下，伊即按他家門鈴，一開始伊還按
    錯，被告可能不知道伊有按電鈴，就從伊後面出現，用手勒
    住伊的脖子，將伊拉到陳煌錡他們家樓梯間裡面，伊就大叫
    ，陳煌錡聽到聲音從2樓下樓出來，被告即跑走，陳煌錡就
    去追被告，從被告用手勒住伊脖子到樓梯間至被告逃走，時
    間不到1分鐘，後來陳煌錡在隔壁巷子抓到被告，有打電話
    叫伊過去指認，伊指認確實與跟伊搭訕的男子是同1個人，
    伊確定跟伊搭訕與勒住伊脖子的男子是同1人，該男子大約
    30多歲，長相與被告一樣，身材瘦的，有戴眼鏡，嘴唇上方
    有留鬍子，穿1件背心，向伊搭訕時有戴半罩安全帽，伊可
    以看到他的臉，從伊被搭訕至遭拖行至樓梯間，現場並無其
    他人等語明確（見偵查卷第11至13、44頁、原審卷第34至37
    頁）。
  (二)又證人陳煌錡於警詢、偵查及原審亦證稱：於99年6月6日凌
    晨3時40分許，伊在家裡，突然有人按伊家門鈴，伊就跑下
    去，在樓梯間看到1個男子把1個女生壓在地上，1隻手還勒
    住女生之脖子，那個男子看到伊就跑掉，伊直接去追他，伊
    沒有看到該男子之長相，但看到他有戴安全帽，穿短袖、背
    心及牛仔褲，追趕的途中伊有跌倒，伊跌倒後馬上爬起來，
    那時伊看到該名男子右轉進入力行路二段巷子，伊追過去跟
    著右轉，此時見到1名人影即伊所追之人左轉車路頭街62巷
    ，該男子左轉之後就不見了，當時左邊是死路，右邊的路很
    長，對方不可能在短時間內逃離視線，因此伊在附近尋找，
    找了約5分鐘，在一住家騎樓下一整排機車最後面，看到該
    名男子蹲在那邊，該名男子也有穿背心，旁邊地上有放1頂
    安全帽，因此伊詢問該名該男子有無在伊家那裡壓1個女生
    ，該男子說沒有，他說他在睡覺，神情有點恍神，後來伊打
    電話回去給家裡的人，才知道被壓的女生是李雪婷，因伊無
    法確定該男子就是在伊家樓下壓李雪婷之人，因此伊就請李
    雪婷過來看是否為該個男子，李雪婷說是，後來伊有動手打
    該名男子，那名男子沒有反抗，只說幹嘛打他，而被告就是
    伊當時抓到的人，整個追趕過程中，伊只有見到被告1人，
    路上沒有其他人，找到被告後，伊還有打電話給林聖凱，要
    林聖凱過來幫忙等情綦詳（見偵查卷第18至20、44至45頁、
    原審卷第37至41頁反面），核與李雪婷前開證詞，及證人林
    聖凱於偵查、原審證稱：當天伊接獲陳煌錡之電話，說要抓
    賊，因此伊先到陳煌錡住家樓下，再到查獲被告之騎樓，伊
    沒有參與追捕的過程等語（見偵查卷第45頁、原審卷第42至
    45頁）俱屬相符。
  (三)綜觀李雪婷、陳煌錡及林聖凱前揭證詞可知，陳煌錡於追捕
    歹徒之過程中，歹徒雖一度消失在陳煌錡之視線外，然李雪
    婷於警詢、偵查及原審均已明確指認被告確為在路上向其搭
    訕，復以手勒住其頸部將其強行拖往上址樓梯間之男子無訛
    。且李雪婷所證稱歹徒之年紀約30餘歲、穿背心、戴眼鏡及
    半罩式安全帽、嘴唇上方蓄鬚等特徵，及陳煌錡所證述其所
    見歹徒穿短袖、背心、牛仔褲、戴安全帽等衣服款式，除陳
    煌錡發現被告當時，被告未戴安全帽外，其餘均與被告當天
    被查獲時之長相及穿著相同，亦有被告查獲時之照片在卷可
    參（見偵查卷第29、31頁）。再參以本件案發時為凌晨3時
    40分許之深夜，李雪婷、陳煌錡於原審業均證述附近路上除
    向李雪婷搭訕之男子、陳煌錡所追趕之男子外，其等並未見
    到其他路人，衡情李雪婷、陳煌錡應無誤認之可能，況且，
    李雪婷、陳煌錡及林聖凱等人均與被告素不相識、前無宿怨
    ，亦無甘冒偽造罪之風險而設詞誣攀被告之理，從而，其等
    所言應堪採信。此外，復有李雪婷受傷照片、監視錄影器翻
    拍照片、案發地點照片及現場圖在卷為憑（見偵查卷第27至
    30、23至24頁），足認被告前開犯罪事實堪以認定。
  (四)被告雖仍執前詞為辯，然李雪婷迭於警詢、偵查及原審均已
    指認被告確為在路上向其搭訕，復以手勒住其頸部將其強行
    拖往上址樓梯間之男子甚明，其於原審並明白證稱：伊未曾
    提及歹徒係1名老人家等語，而陳煌錡、林聖凱亦證稱其等
    並未聽聞李雪婷敘及犯嫌係老人等情，是被告辯稱：李雪婷
    於警詢時說自己有喝酒，未看清楚歹徒面貌，並曾指稱犯嫌
    係老人家云云，顯與事實不符，難以採信。又案發當時已為
    凌晨3、4時許之深夜，被告既非無固定住居所、工作或親友
    之人，其縱和妻子吵架而不願回家，倘在外突感身體不適，
    理應前往醫院就醫或至其他親友住處暫歇，然被告卻係蹲坐
    在他人住家騎樓下睡覺，顯已與常情未盡相合。復依李雪婷
    所言，案發當天其未撐傘，身上亦未淋濕，且由前述監視錄
    影器翻拍照片觀之，陳煌錡及其所追趕之歹徒均未持傘或身
    著雨衣，是被告辯稱其為躲雨而棲身於騎樓云云，亦非無疑
    。
三、綜上所述，被告前揭所辯，無非事後圖卸刑責之詞，不足採
    信。本件事證已臻明確，被告前揭犯行洵堪認定，應依法論
    科。至被告於上訴理由中聲請傳喚承辦警員作證，核無調查
    之必要，附此敘明之。
參、論罪科刑及駁回上訴之理由：
一、核被告所為，係犯刑法第302條第1項之以其他非法方法剝奪
    他人行動自由罪。
二、原審以被告事證明確，並審酌被告於深夜強押拖行獨行女子
    ，破壞社會安寧秩序，且造成告訴人驚恐甚深，犯罪後非僅
    未與告訴人達成和解，猶一再飾詞否認，顯無悔意，惟念其
    並無前科，且剝奪告訴人行動自由之時間尚短，並兼衡其犯
    罪之手段、情節、所生危害程度及檢察官具體求處有期徒刑
    3月之刑度等一切情狀，因而適用刑法第302條第1項、第41
    條第1項前段，刑法施行法第1條之1第1項、第2項前段等規
    定，對被告量處有期徒刑3月，並諭知如易科罰金之折算標
    準。認事用法及量刑，均無不當，被告上訴猶執前詞否認犯
    行，為無理由，應予駁回。
據上論斷，應依刑事訴訟法第368條，判決如主文。
本案經檢察官陳明光到庭執行職務。
中    華    民    國   100    年    3     月    22    日
                     刑事第五庭  審判長法  官  李英勇
                                       法  官  劉秉鑫
                                       法  官  崔玲琦
以上正本證明與原本無異。
如不服本判決，應於收受送達後10日內向本院提出上訴書狀，其
未敘述上訴之理由者並得於提起上訴後10日內向本院補提理由書
（均須按他造當事人之人數附繕本）「切勿逕送上級法院」。
                                       書記官  馬佳瑩
中    華    民    國   100    年    3     月    24    日
附錄本案論罪科刑法條全文：
中華民國刑法第302條（剝奪他人行動自由罪）
私行拘禁或以其他非法方法，剝奪人之行動自由者，處5年以下
有期徒刑、拘役或3百元以下罰金。
因而致人於死者，處無期徒刑或7年以上有期徒刑，致重傷者，
處3年以上10年以下有期徒刑。
第1 項之未遂犯罰之。